最高法院民事裁定                                八十八年度台簡抗字第二九號
    抗  告  人  甲○○
右抗告人因與相對人鄭同仁間請求給付票款事件，對於中華民國八十八年二月十九日
臺灣嘉義地方法院裁定（八十七年度簡上字第一五五號），提起抗告，本院裁定如左
：
    主  文
原裁定廢棄。
    理  由
按對於簡易訴訟程序之第二審裁判，其上訴利益逾同法第四百六十六條所定之額數者
，當事人得以其適用法規顯有錯誤為理由，逕向最高法院提起上訴或抗告，惟須以該
訴訟事件所涉及之法律見解具有原則上之重要性，經原裁判法院許可為限。民事訴訟
法第四百三十六條之二第一項、第四百三十六條之三第一項及第二項定有明文。所謂
「適用法規顯有錯誤」，不僅限於裁判所適用之法規顯然不合於法律規定，或顯然違
反現尚有效之解釋、判例之情形，即裁判消極的不適用法規，顯然影響裁判結果者，
亦包括在內。至所稱「原則上之重要性」，係指該事件涉及之法律問題意義重大，而
有加以闡釋之必要而言，非以其對該訴訟當事人之勝敗有無決定性之影響為斷。又按
民事訴訟採辯論主義，舉凡法院判決之範圍及為判決基礎之訴訟資料，均應以當事人
之所聲明及所主張者為限，亦經本院七十一年臺上字第二八○八號著有判例。
查本件簡易訴訟事件，抗告人起訴請求相對人給付票款，原裁判之第二審法院以抗告
人取得系爭六紙支票非基於相當之對價關係為由，依票據法第十四條規定，將第一審
所為抗告人勝訴之判決廢棄，改判駁回其訴。抗告人以該判決適用法規顯有錯誤為由
，向本院提起上訴，所持理由為相對人從未主張或抗辯抗告人取得系爭六紙支票係無
對價關係，原裁判之第二審法院逾越相對人之主張或抗辯而為裁判云云。依首揭說明
，抗告人自係以原第二審裁判適用法規（判例）顯有錯誤為理由，提起第三審上訴，
且所涉及之法律見解具有原則上之重要性，乃原裁判之第二審法院竟以該判決認定抗
告人取得系爭六紙支票非基於相當之對價關係，依票據法第十四條規定，為抗告人敗
訴之判決，係事實審法院依職權認定之權限，無適用法規顯有錯誤情形，更遑論抗告
人之指摘有「原則上重要性」之情事存在等詞，認抗告人之上訴難以准許，裁定予以
駁回，自欠允洽。抗告意旨，指摘原裁定不當，非無理由。
據上論結，本件抗告為有理由，依民事訴訟法第四百三十六條之二第二項、第四百九
十二條第二項，裁定如主文。
中      華      民      國    八十八    年      六      月      三      日
                              最高法院民事第五庭
                                  審判長法官  蕭  亨  國
                                        法官  吳  正  一
                                        法官  楊  隆  順
                                        法官  陳  淑  敏
                                        法官  黃  義  豐
      右正本證明與原本無異
                                              書  記  官
中      華      民      國    八十八    年      六      月    二十一    日
